臺灣屏東地方法院民事判決　九十三年度簡上字第六一號
　　上　訴　人　乙○○
　　訴訟代理人　戊○○
　　被上訴人　　台灣銀行股份有限公司
　　法定代理人　丙○○
　　訴訟代理人　辛○○
　　複　代理人　丁○○
　　　　　　　　庚○○
　　　　　　　　甲○○
當事人間第三人異議之訴事件，上訴人對本院屏東簡易庭九十二年度屏簡字第三八九
號第一審判決提出上訴，本院於民國九十三年十一月二十四日言詞辯論終結，判決如
下：
    主      文
上訴駁回。
第二審訴訟費用由上訴人負擔。
    事實及理由
一、上訴人起訴主張：坐落屏東縣高樹鄉○○段一四九之一○五一地號土地上門牌號
    碼屏東縣高樹鄉新豐村吉興巷二號如附圖所示房屋，係未辦理保存登記之建物（
    下稱系爭建物），其Ａ部分之客廳、臥室，係訴外人姚再來於民國四十五年間出
    資興建，於五十六年間贈與其子（上訴人之夫）即訴外人姚世寶。姚世寶於六十
    七年間出資興建Ｈ部分之衛浴、廚房、客房及書房，復於六十九年間增建Ｂ部分
    之車庫，且Ｈ、Ｂ部分均有獨立出入口可與外界相通，為獨立之建築物。嗣姚再
    來、姚世寶分別於七十三年六月十六日、七十四年十一月三日死亡，上訴人為其
    等之繼承人。系爭建物Ａ部分既為姚再來贈與姚世寶，並由姚世寶增建Ｂ、Ｈ部
    分，則系爭建物之全部即為姚世寶取得所有權。縱認系爭建物Ａ部分因未辦理保
    存登記，姚世寶無法取得所有權，然因姚再來死亡後，姚世寶即因繼承而取得Ａ
    部分所有權。迨姚世寶死亡後，系爭建物全部即由上訴人及子女姚南宏、姚惠卿
    繼承取得。本院九十二年度執字第一一七二九號強制執行事件，誤系爭建物為訴
    外人己○○所有而予以查封，原告徵得其子女同意後，依強制執行法第十五條規
    定，提起第三人異議之訴，求為判決本院上開執行事件就系爭建物所為之強制執
    行程序，應予撤銷。（原審為上訴人敗訴之判決，上訴人不服，提起上訴）。於
    本院聲明：(一)原判決廢棄。(二)本院九十二年度執字第一一七二九號強制執行事件
    ，就系爭建物所為之強制執行程序，應予撤銷。
二、被上訴人則以：否認系爭建物Ａ部分為姚再來出資興建並贈與姚世寶，及系爭建
    物Ｂ、Ｈ為姚世寶原始建築之事實；己○○將系爭土地設定抵押權予被上訴人時
    ，曾書立切結書表明系爭建物為其所有。又系爭建物Ｂ、Ｈ部分係Ａ部分之增建
    物，並非獨立之建築物。況姚再來死亡後，其繼承人除上訴人、姚南宏及姚惠卿
    之外，尚有其他人，上訴人未得其他繼承人同意，逕行起訴，為當事人不適格等
    語，資為抗辯。
三、按不動產物權，依法律行為而取得、設定、喪失及變更者，非經登記，不生效力
    ，民法第七百五十八條定有明文。因贈與而受讓違章建築者，仍應辦理登記，始
    能取得所有權。查系爭建物並未辦理第一次建築物所有權登記，為違章建築一節
    ，為兩造所不爭執，則上訴人主張系爭建物如附圖所示Ａ部分係姚再來出資興建
    ，於五十六年間贈與姚世寶等情，縱認屬實，亦因未能辦理保存登記，而不能辦
    理所有權移轉登記，依前開法條規定，姚世寶自未能取得該部分之所有權，是故
    系爭建物Ａ部分仍屬原始出資建造人所有。又上訴人主張該部分之原始建造人係
    姚再來一節，雖為被上訴人所否認，然縱認上訴人此主張屬實，於姚再來死亡後
    ，該Ａ部分即為姚再來之遺產，而為全體繼承人所共有。查姚再來於七十三年六
    月十六日死亡，其全體繼承人除姚世寶（嗣於七十四年十一月十六日死亡，繼承
    人為上訴人、姚南宏、姚惠卿）以外，尚有姚唐火妹、姚有連、姚有龍、姚世財
    、姚世富、姚世興、己○○等人（姚唐火妹及姚有龍嗣後亦分別死亡），該等繼
    承人均未為拋棄或限定繼承等情，為兩造所不爭執，並有
    各一份可稽（原審卷第五七至六一頁）。而上訴人並未證明姚再來之遺產已經分
    割，則系爭建物Ａ部分為姚再來遺產之一，自屬全體繼承人所公同共有。再按公
    同共有物權利之行使，除依其公同關係所由規定之法律或契約另有規定外，應得
    公同共有人全體之同意，此觀民法第八百二十八條第一項、第二項規定自明。系
    爭建物Ａ部分為姚再來之遺產，即為姚再來全體繼承人共同繼承，上訴人為繼承
    人之一，如其主張依強制執行法第十五條規定，對於公同共有物Ａ部分有足以排
    除強制執行之權利，而欲提起第三人異議之訴，依前揭法條規定，即應由全體公
    同共有人為原告或得其同意而提起，其當事人之適格始無欠缺。上訴人自承其於
    原審起訴前僅經過姚南宏及姚惠卿之同意，並未經過全體繼承人同意，則其逕行
    提起本訴，即屬當事人不適格，不應准許。
四、又上訴人主張系爭建物如附圖所示Ｂ、Ｈ部分，為獨立之建築物，且為姚世寶出
    資興建而原始取得所有權，姚世寶過世後，為上訴人與姚南宏、姚惠卿繼承取得
    所有權，就該部分有足以排除強制執行之權利云云。惟按所謂建築物增建之附屬
    物，係指於原獨立之建築物所增建之建築，已具有構造上之獨立性，但在使用功
    能上，與原建築物係作一體利用，欠缺使用上之獨立性，為不具獨立性之建築，
    而從屬於獨立之原建築物者而言。增建之附屬物，因不符建築物獨立性之要求，
    不得為物權之客體；增建之建築物，如已具構造上之獨立性，及使用上之獨立性
    ，則屬獨立之建築物，自得為物權之客體。又所謂具有使用上之獨立性，係指該
    部分建築物，與一般建築物相同，可作為一建築物單獨使用，有獨立之經濟效用
    者而言。判斷增建部分，是否具有使用上之獨立性，須斟酌其對外通行之直接性
    ，增建部分之面積、隔間及向來之利用狀況，暨增建部分之利用機能與原有建築
    物之依存程度等情形定之（最高法院九十二年度台上字第九九八號裁判意旨參照
    ）。經查，系爭建物Ａ、Ｈ部分均為加強磚造一層鐵皮屋，Ａ部分為客廳及臥室
    ，Ｈ部分則作為衛浴、廚房、客房及書房使用，各隔間雖設有出入口可互通，然
    除書房有一門可通外界外，其餘房間均無適宜之對外出入口，且向來均以Ａ部分
    之大門對外出入，Ｈ部分之衛浴、廚房、客房及書房之面積依序為七點一三、三
    十二點四、十八點六四、十八點五三平方公尺，各房間相連，作為上訴人一家居
    放車輛及堆放雜物之用，上開Ｂ、Ｈ部分均無獨立之門牌號碼等情，業據上訴人
    陳述在卷（本院卷第四四頁），並經原審會同屏東縣里港地政事務所測量人員至
    現場勘測屬實，製有勘驗筆錄及複丈成果圖各一份可稽，復有系爭建物照片附於
    九十二年度執字第一一七二九號執行卷宗內可考；足見系爭Ｂ、Ｈ部分固有構造
    上獨立性，然在利用機能上，與Ａ部分之依存度甚深，並無法單獨提供吾人經營
    生活或事業活動之用。又系爭Ａ部分之建物係先於Ｂ、Ｈ部分而興建一節，為兩
    造所不爭執，是堪認Ｂ、Ｈ係屬Ａ部分之增建物，且因該二部分並無使用上之獨
    立性，依前開說明，應為Ａ部分之附屬物，不得獨立為物權之客體，Ａ部分建物
    所有權範圍因而擴張，及於Ｂ、Ｈ部分，亦即系爭建物全部均為Ａ部分所有權人
    所有。上訴人就Ａ部分提起之第三人異議之訴，既有如前所述之當事人不適格情
    形，其主張就Ｂ、Ｈ部分有足以排除強制執行之權利云云，即屬無據，應予駁回
    。
五、綜上所述，上訴人起訴為當事人不適格，原審為上訴人敗訴之判決，理由雖有不
    同，然結論並無二致，應予維持。上訴論旨，指摘原判決不當，求予廢棄改判，
    非有理由，應予駁回。
六、本件事證已臻明確，兩造其餘攻擊防禦方法對判決結果不生影響，爰不一一論述
    ，併此敘明。
七、據上論結，本件上訴為無理由，依民事訴訟法第四百三十六條之一第三項、第四
    百四十九條第二項、第七十八條，判決如主文。
中　　　華　　　民　　　國　　九十三　　年　　 十二 　　月　　　七　　　日
                                    臺灣屏東地方法院民事第二庭
                                        審判長法官　阮世賢
                                        法　　　官　春生
                                        法　　　官　楊中琪
正本係照原本作成。
本件不得上訴。
                                        法院書記官　蔡進吉
中　　　華　　　民　　　國　　九十三　　年　　 十二 　　月　　　七　　　日
